【裁判字號】    98,交抗,265
【裁判日期】    981029
【裁判案由】    聲明異議
【裁判全文】
臺灣高等法院臺南分院交通事件裁定     98年度交抗字第265號
抗  告  人  甲○○
上列抗告人即受處分人違反道路交通管理處罰條例案件，不服臺
灣臺南地方法院中華民國98年9月11日裁定（98年度交聲字第107
3號）提起抗告，本院裁定如下：
    主  文
抗告駁回。
    理  由
一、本件抗告意旨略以：
  (一)按近日馬政府實施輕微交通違規案件不舉之施政方針，而本
    件抗告人即受處分人（下稱抗告人）於限期前往檢驗場所申
    請檢驗車輛，惟檢驗人員告以「監理機關規定先結清紅單，
    始可辦理檢驗」，故拒絕為本車檢驗。是本案檢驗人員拒絕
    驗車之原因，應屬前揭之輕微之交通案件。
  (二)又抗告人因日前罹患重病，須負擔鉅額醫藥費，從而無力再
    繳罰鍰，爰依法提起抗告，請求鈞院撤銷原裁定，准予抗告
    人減免罰鍰，並得申請牌照云云。
二、原裁定意旨略以：
  (一)抗告人所有之車號1997-JD號自用小客車，因不依限期於民
    國（下同）97年11月21日參加定期檢驗，經原處分機關於98
    年1月13日製單舉發。嗣於98年8月25日原處分機關以抗告人
    逾期6個月以上仍未檢驗，乃依處罰條例第17條第1項之規定
    ，裁處抗告人罰鍰新台幣（下同）1,400元並註銷牌照之事
    實，有原處分機關之違反道路交通管理事件裁決書及舉發機
    關之舉發違反道路交通管理事件通知單影本等件為證，且為
    抗告人所不否認，此部分事實當可認定。
  (二)抗告人對違規事實既不否認，僅以其身罹重病需駕駛該車往
    返臺中、臺南間看病及無餘力繳納罰款等情，而要求免罰云
    云，惟本院之聲明異議程序僅在審查原處分機關之裁決處分
    是否合法，至於抗告人之生活上若有困難，應向各地方或中
    央主管機關請求協助或申請相關社會救助性質之給付，附此
    敘明。
  (三)綜上所述，抗告人違規事實既可認定，原處分機關裁處異議
    人罰鍰1,400元，並註銷牌照，經核於法尚無違誤，抗告人
    聲明異議內容，並無理由，應予駁回等語。
三、按「汽車不依限期參加定期檢驗者，處汽車所有人新臺幣（
    下同）900元以上1,800元以下罰鍰；逾期1個月以上者並吊
    扣其牌照，至檢驗合格後發還，逾期6個月以上者，註銷其
    牌照。」、「汽車所有人或駕駛人應於向公路監理機關辦理
    汽車檢驗、各項登記或換發牌照、執照前，繳清其所有違反
    本條例尚未結案之罰鍰。」道路交通管理處罰條例第17條第
    1項及第9條之1分別定有明文。次按「聲明異議，無停止執
    行之效力，但依法裁定停止執行者，不在此限」，道路交通
    案件處理辦法第15條亦定有明文。
四、經查：
  (一)抗告人甲○○所有之上開車輛，應於97年11月21日參加定期
    檢驗，然因逾期未參加檢驗，經原處分機關逕行舉發乙節，
    為抗告人所不爭執，並有舉發違反道路交通管理事件通知單
    、裁決書影本各1紙附卷可稽（詳原審卷第5、6頁）。而車
    輛檢驗係屬「行政管制」事項，於車輛未報廢或註銷牌照前
    ，車主均有義務進行行政檢驗，且揆諸前揭規定，抗告人依
    限期參加定期檢驗，須先繳清罰款始能驗車，故抗告人因未
    先行繳納前案之罰鍰，而遭汽車檢驗單位拒絕辦理，自屬於
    法有據。而抗告人主張檢驗人員拒絕驗車之原因，本屬輕微
    之交通違規案件云云，於法難謂有據。
  (二)至抗告人另以因其罹患重病，須負擔鉅額醫藥費而無力繳納
    罰鍰乙節，因道路交通管理處罰條例係主管機關為加強道路
    交通管理，維護交通秩序，確保交通安全，經由立法機關所
    制定之法律規範，而交通違規罰鍰如何繳納，實屬罰鍰如何
    執行之問題，核與抗告人所受原處分合法與否並無關聯，是
    抗告人應循法另向主管機關申請辦理，尚非司法機關所能逾
    權決定。基此，本件抗告意旨所稱無力繳納罰鍰云云，亦非
    可採。
五、綜上所述，原審裁定駁回抗告人之聲明異議，本院經核並無
    違誤，抗告人執詞提起抗告，指摘原裁定不當，難謂有理由
    ，應予駁回。
據上論斷，應依道路交通案件處理辦法第26條，刑事訴訟法第41
2條，裁定如主文。
中    華    民    國    98    年    10    月    29    日
                  刑事第二庭  審判長法  官  葉居正
                                    法  官  陳欽賢
                                    法  官  洪碧雀
以上正本證明與原本無異。
不得再抗告。
                                    書記官  魏芝雯
中    華    民    國    98    年    10    月    29    日


司法院資訊處製作；財團法人民間司法改革基金會備份。
